【裁判字號】    99,訴,78
【裁判日期】    990910
【裁判案由】    違反水土保持法等
【裁判全文】
臺灣桃園地方法院刑事判決                99年度訴字第78號
公  訴  人  臺灣桃園地方法院檢察署檢察官
被      告  辛○○
            庚○○
上  一  人
選任辯護人  楊肅欣律師
被      告  乙○○
            甲○○
            己○○
            丙○○
上  一  人
選任辯護人  林清漢律師
被      告  丁○○
上列被告因違反水土保持法等案件，經檢察官提起公訴（98年度
偵字第8363號），本院判決如下：
    主  文
辛○○、庚○○、乙○○、甲○○、己○○、丙○○、丁○○均
無罪。
    理  由
一、公訴意旨略以：被告辛○○於民國98年4月間，承攬戊○○
    （現由本院另案審理中）所有位在桃園縣龜山鄉○○路45之
    103號所坐落土地之整地工程，明知前開工程地點為公告之
    山坡地，且在山坡地從事堆積土石或開發利用前，應先擬具
    水土保持計畫，送請主管機關桃園縣政府核定，始得開發利
    用，竟不顧前述法令規定，未先檢具水土保持計畫送請桃園
    縣政府核定，即自98年4月10日前某日起，僱用被告庚○○
    擔任工地現場負責人，並以每趟新臺幣（下同）1,500元至
    2,000元間不等代價，僱用被告乙○○、甲○○、己○○、
    丙○○分別駕駛車牌號碼871-HZ號、132-HL號、968-AP號、
    452-AP號曳引車，又以每日8,000元代價，僱用被告丁○○
    駕駛挖土機，共同在前開工程地點堆積土石，造成前開工程
    地點邊坡土壤崩落，且無任何防止土石崩落之設施，致生水
     土流失，嗣於98年4月10日下午4時31分許為警查獲，因認
    被告辛○○、庚○○、乙○○、甲○○、己○○、丙○○、
    丁○○共同涉犯水土保持法第33條第3項前段（檢察官起訴
    書漏植前段）、山坡地保育利用條例第35條第3項前段（檢
    察官起訴書漏植前段）等罪嫌云云。
二、按犯罪事實應依證據認定之，無證據不得認定犯罪事實；不
    能證明被告犯罪者，應諭知無罪之判決，刑事訴訟法第154
    條第2項、第301條第1項分別定有明文。故事實之認定，應
    憑證據，如不能發現相當證據，或證據不足以證明，自不能
    以推測或擬制之方法，以為裁判基礎（最高法院40年台上字
    第86號判例意旨參照）。再按刑事訴訟法第161條第1項規定
    ：檢察官就被告犯罪事實，應負舉證責任，並指出證明之方
    法。觀以前開條文立法理由：「為確實促使檢察官負舉證責
    任及防止濫行起訴‥‥檢察官對於被告之犯罪事實，自應負
    提出證據及說明之實質責任。」可知，公訴案件犯罪證據之
    蒐集及提起公訴後，對犯罪事實之舉證責任與指出證明之方
    法，均屬公訴人之職責，原則上法院僅於當事人之主張及舉
    證範圍內進行調查證據，其經法定程序調查證據之結果，認
    已足以證明犯罪事實時，始得為犯罪事實之認定。若其為訴
    訟上之證明，於通常一般人仍有合理之懷疑存在，尚未達於
    可確信其真實之程度者，在該合理懷疑尚未剔除前，自不能
    為有罪之認定。且法院不得以偵查機關關於某種犯罪之調查
    不易，即放棄上開原則之堅持，致有違背刑事訴訟無罪推定
    及嚴格證明之原則。是以，倘檢察官所提出之證據，不足為
    被告有罪之積極證明，或其指出證明之方法，無從說服法院
    以形成被告有罪之心證，基於無罪推定之原則，自應為被告
    無罪判決之諭知（最高法院92年台上字第128號判例、94年
    度台上字第2033號判決意旨參照）。
三、公訴意旨認被告辛○○、庚○○、乙○○、甲○○、己○○
    、丙○○、丁○○涉有上述共同違反水土保持法及山坡地保
    育利用條例等犯行，無非係以其等之部分情詞及證人戊○○
    之證言，並有檢察官勘驗筆錄、蒐證照片、桃園縣桃園地政
    事務所（檢察官起訴書誤植為桃園縣蘆竹地政事務所）土地
    複丈成果圖為其主要論據。訊據被告等人固然分別坦承地主
    戊○○曾委託被告辛○○尋覓人手在上開工程地點填土，被
    告辛○○即找得被告庚○○協助填土事宜，被告庚○○則找
    得某真實姓名年籍不詳綽號「小朱」之成年男子委請司機處
    理填土，「小朱」於98年4月10日早上撥打電話，僱用被告
    乙○○、甲○○、己○○、丙○○駕駛曳引車載運土石欲回
    填至前開工程地點，又僱用被告丁○○則負責駕駛挖土機堆
    填擋土牆等事實，惟堅決否認其等所為有何致生水土流失之
    情形。經查：
  (一)按參諸水土保持之目的係為保護土地之永續生產力，以及發
    揮整體性水土保持功能，針對水資源、土資源為合理的開發
    與有效保護，條文所稱之「致生水土流失」，當係指水資源
    、土資源之流失而言，前者乃因山坡地開發所導致之「逕流
    水流失」現象，後者則專指特定範圍內之「土壤流失」情形
    與數量，判斷有無致生水土流失之結果（最高法院99年度台
    上字第3423號判決意旨參照）。檢察官於98年4月22日勘驗
    時，確認目測可見土壤崩落，擋土牆結構物裸露在外，並無
    任何防止土石崩落之設施，簡易擋土牆僅以鋼筋灌漿充之，
    表面上則有鋼筋外露等情，有勘驗筆錄在卷可稽（見偵卷第
    143、144頁），惟本案於98年4月10日警方查獲後會同桃園
    縣龜山鄉公所人員會勘，僅認有傾倒廢土，並未認有致生水
    土流失，有會勘筆錄附卷可憑（見偵卷第93頁），況就蒐證
    照片所示情形（見偵卷第145-152頁），顯為其他施工人員
    所傾倒而散落在施工中擋土牆邊之土石，並非原有山坡地之
    土石崩落，致山體內之逕流水流失，亦難見有土石經沖刷致
    往坡下流失之情形，從而自難依前開勘驗結果，遽認有「水
    土流失」之結果。
  (二)按水土保持法第33條第3項前段及山坡地保育利用條例第35
    條第3項前段之罪，須以水土保持義務人未先擬具水土保持
    計畫，在山坡地從事堆積土石之活動，致生水土流失為其成
    立要件，核之均屬結果犯，縱使水土保持義務人有未先擬具
    水土保持計畫即在山坡地內堆積土石之行為，倘不能證明有
    導致發生水土流失之結果，便難以前揭罪名相繩。就本案未
    先擬具水土保持計畫堆積土石之行為，是否致生水土流失之
    結果，尚乏證據可證，已如前述。且依被告等人供稱：僅至
    上開工程地點傾倒1車土石即為警查獲等情（見本院訴字卷
    第112頁背面-第115頁），並經蒞庭之公訴檢察官陳稱：被
    告等人於遭查獲前，是否曾在上開工程地點堆積土石，尚無
    證據可資證明，至於查獲當日，被告等人確實僅有傾倒1車
    土石之行為等語（見本院訴字卷第155頁背面），再經本院
    遍閱卷內證據資料亦未發現被告等人有何傾倒1車土石以外
    之其他堆積土石之事證，被告等人既於傾倒1車土石後立刻
    為警查獲，已難證明其等傾倒1車土石之行為與後續檢察官
    勘驗所得有堆積1車以上土石之情形具必然之關連，況傾倒
    1車土石實難認有致生水資源、土資源流失可言，本案尚無
    證據可證明被告等人傾倒1車土石之行為即有致生水土流失
    之結果，公訴意旨率指被告等人涉犯上述違反水土保持法及
    山坡地保育利用條例等罪嫌，難認公訴人已依法善盡其舉證
    及說明之責任。
四、綜上各節，公訴人既未提出確證證明被告等人堆積1車土石
    之行為即已導致水土流失之結果，自難以上述罪嫌相繩。此
    外，復查無其他積極證據足資證明被告等人有公訴人所指之
    犯行，因認不能證明其等犯罪，應即為無罪之諭知。
據上論斷，應依刑事訴訟法第301條第1項，判決如主文。
本案經檢察官蔡奇曉到庭執行職務。
中    華    民    國    99    年    9     月    10    日
                  刑事第一庭  審判長法  官  曾家貽
                                    法  官  鄭吉雄
                                    法  官  俞力華
以上正本證明與原本無異。
如不服本判決應於收受判決後10日內向本院提出上訴書狀，並應
敘述具體理由。其未敘述上訴理由者，應於上訴期間屆滿後20日
內向本院補提理由書( 均須按他造當事人之人數附繕本) 「切勿
逕送上級法院」。
                                    書記官  資念婷
中    華    民    國    99    年    9     月    13    日

司法院資訊處製作；財團法人民間司法改革基金會備份。
